臺灣士林地方法院民事簡易判決
110年度士簡字第1599號
原      告  練文玲
訴訟代理人  林億獎
被      告  王怡琇

訴訟代理人  馬在勤律師
複  代理人  陳佳雯律師
上列當事人間請求侵權行為損害賠償事件，本院於民國111年3月
10日言詞辯論終結，判決如下：
    主  文
被告應給付原告新臺幣貳拾萬伍仟肆佰伍拾元。
原告其餘之訴駁回。
訴訟費用新臺幣伍仟壹佰捌拾元由被告負擔。
本判決原告勝訴部分得假執行。
原告其餘假執行之聲請駁回。
    事實及理由要領
一、原告主張：原告為門牌號碼新北市○○區○○路00號2樓房屋（
    下稱2樓房屋）之所有權人，被告為門牌號碼新北市○○區○○
    路00號3樓房屋（下稱3樓房屋）之所有權人，其所有之3樓
    房屋陽台於民國110年9月13日倒塌，壓毀2樓房屋氣密窗、
    白鐵框、冷氣主機2台，且3年來3樓房屋漏水都是原告在修
    ，請求修復費用新臺幣（下同）27萬6,000元，及精神慰撫
    金20萬元，乃依法提起本件訴訟等語，並聲明求為判決被告
    應給付原告47萬6,000元，且願供擔保請准宣告假執行。
二、被告則以：原告提出之估價單，並非實際支出之金額，僅付
    訂金而已，尚未修繕，被告即便負賠償責任，也應該扣除修
    繕費用中部分的折舊費用。原告請求精神慰撫金並無理由等
    語，資為抗辯。
三、本院得心證之理由
    本件原告主張3樓房屋陽台於110年9月13日倒塌壓毀2樓房屋
    氣密窗、白鐵框、冷氣主機2台，及3樓房屋有漏水之事實，
    已據其提出與所述相符之現場照片等件為證，且為被告所不
    爭執，堪信為真。惟原告主張被告應賠償2樓房屋之修復費
    用及精神慰撫金乙節，則為兩造所爭執，被告並以前揭情詞
    置辯，茲審認如下：
(一)按因故意或過失，不法侵害他人之權利者，負損害賠償責任
    。土地上之建築物或其他工作物所致他人權利之損害，由工
    作物之所有人負賠償責任。不法侵害他人之身體、健康、名
    譽、自由、信用、隱私、貞操，或不法侵害其他人格法益而
    情節重大者，被害人雖非財產上之損害，亦得請求賠償相當
    之金額。不法毀損他人之物者，被害人得請求賠償其物因毀
    損所減少之價額。民法第184條第1項前段、第191條第1項前
    段、第195條第1項前段、第196條分別定有明文。再按物被
    毀損時，被害人除得依民法第196條請求賠償外，並不排除
    民法第213條至第215條之適用。依民法第196條請求賠償物
    被毀損所減少之價額，得以修復費用為估定之標準，但以必
    要者為限（例如︰修理材料以新品換舊品，應予折舊）（最
    高法院77年度第9次民事庭會議決議參照）。又不法侵害他
    人居住安寧之人格利益，如其情節重大，被害人非不得依民
    法第195條第1項規定請求賠償相當之金額（最高法院92年度
    台上字第164號判例意旨參照）。
(二)茲就原告所得請求之賠償金額審認如下：
　1.就修復費用部分：觀諸原告所提出之估價單（見本院卷第13
    至17頁），其計價方式皆屬連工帶料，難以拆分為材料及工
    資，乃依民事訴訟法第222條第2項之規定，審酌一般工程計
    價習慣及兩造之公平，本院認應以材料7成、工資3成之方式
    為計算，而原告請求修復雨遮及封牆費用為9萬6,750元、鐵
    窗費用為7萬3,250元、冷氣安裝費為11萬5,000元，並依上
    開比例，其中工資為8萬5,500元、材料為19萬9,500元，則
    原告更新材料部分，本院參考行政院所發布之固定資產耐用
    年數表第一類房屋建築及設備之第二項房屋附屬設備中其他
    設備耐用年數為10年，而內政部訂定之「固定資產折舊率表
    」規定，耐用年數10年依定率遞減法之折舊率為千分之206
    。查2樓房屋原告係於69年間登記為納稅義務人，此有卷附
    之稅籍證明書在卷可稽（見本院卷第33、34頁），至損害發
    生日即110年9月13日，2樓房屋已使用逾10年，參酌上開規
    定，則原告更新材料部分，經扣除折舊後為1萬9,950元（計
    算式詳附表，惟折舊累積額總合不得超過該資產成本原額之
    十分之九，超過即以該資產成本原額之十分之一計），加上
    非屬材料之工資8萬5,500元後，原告得向被告請求賠償之修
    復費用應為10萬5,450元（計算式：1萬9,950＋8萬5,500＝10
    萬5,450）。
　2.就精神慰撫金部分：本院審酌原告受損程度，認原告因3樓
    房屋之上開狀況致其居住環境不良、生活品質下降，使用功
    能及舒適性均受有妨礙，可認原告之居住安寧之人格利益均
    受有侵害且情節重大，是原告就此依上開規定請求非財產上
    損害賠償，應予准許，復考量侵害之時間之短長，本院認原
    告請求精神慰撫金10萬元，應為可採，逾此範圍則無可採。
(三)至被告雖抗辯原告未實際支出修復費用云云，然負損害賠償
    責任者，除法律另有規定或契約另有訂定外，應回復他方損
    害發生前之原狀，固為民法第213條第1項所明定。惟該項情
    形，債權人得請求支付回復原狀所必要之費用，以代回復原
    狀，同條第3項定有明文。此為民法第213條於88年修法時所
    增訂，乃因回復原狀，若必由債務人為之，對被害人有時可
    能緩不濟急，或不能符合被害人之意願。為期合乎實際需要
    ，並使被害人獲得更周密之保障所增設，使被害人得請求支
    付回復原狀所必要之費用，以代回復原狀（修正立法理由參
    照）。是依上說明，關於民法上回復原狀之規定，無須由債
    權人即原告先支出全部修復費用後始得向債務人請求，是原
    告以估價單所載回復原狀所需之修復費用向被告請求，於法
    並無不合，故被告上開所辯，委難憑採。
四、從而，原告依上開法律關係，訴請被告給付20萬5,450元（
    計算式：10萬5,450＋10萬＝20萬5,450），為有理由，應予准
    許，逾此範圍之請求，為無理由，應予駁回，此部分假執行
    之聲請，失所附麗，併予駁回。
五、本件原告勝訴部分，係就民事訴訟法第427條第1項訴訟適用
     簡易程序所為被告敗訴之判決，依同法第389條第1項第3款
    之規定，應依職權宣告假執行，原告之聲請不另准駁，並依
    職權確定訴訟費用為5,180元（第一審裁判費）由被告負擔
    。
中　　華　　民　　國　　111 　年　　3 　　月　　24　　日
                  士林簡易庭  法  官  楊峻宇
以上為正本係照原本作成。
如不服本判決，應於判決送達後20日內向本庭提出上訴狀。（須
按他造當事人之人數附繕本）。 
中　　華　　民　　國　　111 　年　　3 　　月　　24　　日
                              書記官  蘇彥宇
附表
-----
折舊時間           金額
第1年折舊值        199,500×0.206=41,097
第1年折舊後價值    199,500-41,097=158,403
第2年折舊值        158,403×0.206=32,631
第2年折舊後價值    158,403-32,631=125,772
第3年折舊值        125,772×0.206=25,909
第3年折舊後價值    125,772-25,909=99,863
第4年折舊值        99,863×0.206=20,572
第4年折舊後價值    99,863-20,572=79,291
第5年折舊值        79,291×0.206=16,334
第5年折舊後價值    79,291-16,334=62,957
第6年折舊值        62,957×0.206=12,969
第6年折舊後價值    62,957-12,969=49,988
第7年折舊值        49,988×0.206=10,298
第7年折舊後價值    49,988-10,298=39,690
第8年折舊值        39,690×0.206=8,176
第8年折舊後價值    39,690-8,176=31,514
第9年折舊值        31,514×0.206=6,492
第9年折舊後價值    31,514-6,492=25,022
第10年折舊值        25,022×0.206=5,155
第10年折舊後價值    25,022-5,155=19,867